臺灣高雄地方法院刑事判決　　　　　　　93年度訴字第2915號
公　訴　人　臺灣高雄地方法院檢察署檢察官
被　　　告　戊○○
指定辯護人　本院公設辯護人丙○○
上列被告因偽造有價證券案件，經檢察官提起公訴（93年度偵緝
字第1713號），本院判決如下：
    主  文
戊○○連續意圖供行使之用，而偽造有價證券，累犯，處有期徒
刑壹年捌月。如附表所示支票張沒收。
    事  實
一、戊○○前因違反麻醉藥品管理條例案件，經臺灣基隆地方法
    院以81年度訴字第571 號判處有期徒刑5 月確定，於民國82
    年3 月5 日易科罰金執行完畢。其係通發汽車有限公司（下
    稱通發公司，址設高雄市苓雅區○○○路223 號）之負責人
    ，於87年初，因經濟拮据，在收受姓名年籍均不詳綽號「阿
    原」之成年男子所交付據以抵債之空白支票3 張（該支票係
    忠棋貿易有限公司遭他人冒名申請）後，竟基於意圖供行使
    之用之概括犯意，先後於87年1 月、2 月間之3 個不同時點
    ，均在高雄市苓雅區○○○路223 號通發公司內，連續於付
    款人均為臺灣土地銀行鳳北分行、票號分別為DE0000000 號
    、DE0000000 號及DE0000000 號之空白支票上，分別擅自盜
    蓋通發公司客戶張瑞生、干湳強所有留於通發公司內之印章
    於支票發票人欄，並於上開支票上填載金額、發票日期，而
    偽造以張瑞生、干湳強為發票人、票面金額分別為新臺幣（
    下同）16,500元、3,900 元及27,500元，票載發票日分別為
    87年2 月20日、87年2 月30日（起訴書誤載為87年3 月2 日
    ）及87年3 月20日（起訴書漏載月份）支票各1 紙（共3 張
    ，各支票之票號、發票人、票面金額、發票日、付款人等詳
    如附表所示）後，持之向不知情之庚○○、甲○○及乙○○
    行使，以之作為消費及給付積欠貨款之用。嗣經不知情之丁○○（受庚○○委託兌領）、甲○○及乙○○提示，係拒絕
    往來之支票，始循線查悉上情。
二、案經法務部調查局高雄縣調查站移送臺灣高雄地方法院檢察
    署檢察官偵查起訴。
    理  由
壹、程序方面（本案證據能力之認定）：
一、按被告以外之人於偵查中向檢察官所為陳述，除顯有不可信
    之情況者外，得為證據，刑事訴訟法第159 條之1 第2 項定
    有明文。偵查中對被告以外之人所為之偵查筆錄，或被告以
    外之人向檢察官所提之書面陳述，性質上均屬傳聞證據。惟
    現階段刑事訴訟法規定檢察官代表國家偵查犯罪、實施公訴
    ，依法其有訊問被告、證人及鑑定人之權，證人、鑑定人且
    須具結，而實務運作時，檢察官偵查中向被告以外之人所取
    得之陳述，原則上均能遵守法律規定，不致違法取供，其可
    信度極高。本件被害人甲○○於檢察官偵查中所為之證述，
    性質上雖屬傳聞證據，惟係偵查中向檢察官所為之證述，並
    經具結，且無顯有不可信之情況，衡諸上開規定，自具有證
    據能力。
二、次按除前三條（即刑事訴訟法第159 條之1 至159 條之3）
    之情形外，下列文書亦得為證據：(一)除顯有不可信之情況外
    ，公務員職務上製作之紀錄文書、證明文書；(二)除顯有不可
    信之情況外，從事業務之人於業務上或通常業務過程所須製
    作之紀錄文書、證明文書；(三)除前二款之情形外，其他於可
    信之特別情況下所製作之文書，刑事訴訟法第159 條之4 定
    有明文。經查，卷附退票理由單、忠棋貿易有限公司82年8
    月19日臺灣土地銀行支票存款開戶申請書、經濟部公司執照
    、高雄市政府營利事業登記證、臺灣土地銀行鳳北分行退票
    案件登記簿、領用支票明細查詢、忠棋貿易有限公司退票支
    票明細，雖屬被告以外之人於審判外之書面陳述，惟係從事
    業務之人於業務上或通常業務過程所需製作之文書或公務員
    本於法定職務所製作之文書，且無顯不可信之情況，衡諸上
    開規定，上開文書自均得為證據，而具有證據能力。
三、按被告以外之人於審判外之陳述，雖不符前4 條之規定，而
    經當事人於審判程序同意作為證據，法院審酌該言詞陳述或
    書面陳述作成時之情況，認為適當者，亦得為證據，刑事訴
    訟法第159 條之5 第1 項定有明文。本件被害人甲○○、乙○○及證人丁○○於警詢中之陳述及臺灣土地銀行鳳北分行
    90年11月2 日鳳北存字第90000482號函、中國國際商業銀行
    新興分行90年11月30日（90）中興總字第136 號函、高雄區
    中小企業銀行光復分行91年1 月2 日（91）高銀總光復字第
    2 號函、高雄市第三信用合作社90年11月20日高三信社密文
    字第1323號函等，係被告以外之人於審判外之陳述，且不符
    刑事訴訟法第159 條之1 至第159 條之4 條等規定之情形，
    惟被告及辯護人於本院審理中對前開證據資料之證據能力均
    表示無意見，並同意作為本案之證據方法，本院審酌言詞及
    書面陳述作成時之情況，亦認為適當，揆諸上開規定，認均
    有證據能力。
貳、實體方面：
一、上揭事實，業據被告戊○○於偵訊及本院審理時坦承不諱，
    核與被害人甲○○於警詢及檢察官偵查中指稱：我未曾與忠
    祺貿易有限公司有生意往來，亦不認識陳忠祺，我所經營的
    士鳴企業有限公司曾因幫忙通發汽車有限公司戊○○及其舅
    舅黃福助修護汽車音響及提供零件，而收受他們給我的付款
    人臺灣土地銀行鳳北分行、面額3,900 元、到期日87年3 月
    2 日（實應為2 月30日）之支票，前開支票係戊○○親自交
    付，交付時支票的發票日、發票人、金額等都完整等語（見
    調查站卷第244 頁、偵二卷第15、16頁、偵一卷第35頁）；
    被害人乙○○於警詢中指稱：我未曾與忠祺貿易有限公司有
    生意往來，亦不認識陳忠祺。鴻賓汽車材料行曾於86年4 月
    至10月間銷售汽車材料給通發汽車有限公司戊○○，價款累
    計27,500元，戊○○以臺灣土地銀行鳳北分行、面額27,500
    元、到期日87年3 月20日之支票支付貨款，我持前開支票前
    往中國國際商業銀行新興分行代收提兌，被以支票印章不符
    退票等語（見調查站卷第250 頁）及證人丁○○於警詢中陳
    稱：票面金額16,500元、到期日87年2 月20日之支票，係庚○○經營九九九視聽歌唱KTV 向客人所收取之消費款。庚○○委託我代為辦理兌現，退票後我將該票交還庚○○等語（
    見調查站卷第247 、248 頁）均相符，並有如附表所示支票
    及退票理由單各3 張（見本院卷第55、113 頁、調查站卷第
    246 頁）、忠棋貿易有限公司82年8 月19日臺灣土地銀行支
    票存款開戶申請書、臺灣土地銀行支票存款印鑑卡、經濟部
    公司執照、高雄市政府營利事業登記證、臺灣土地銀行鳳北
    分行退票案件登記簿、領用支票明細查詢、忠棋貿易有限公
    司退票支票明細、臺灣土地銀行鳳北分行90年11月2 日鳳北
    存字第90000482號函及隨函檢附之15張退票理由單、中國國
    際商業銀行新興分行90年11月30日（90）中興總字第136 號
    函、高雄區中小企業銀行光復分行91年1 月2 日（91）高銀
    總光復字第2 號函、高雄市第三信用合作社90年11月20日高
    三信社密文字第1323號函、被告當庭所書筆跡各1 份附卷可
    稽（見調查站卷第128 、209 、212 頁、第214 至218 頁、
    第222 、223-1 、第224 、225 、228 頁、偵一卷第31頁）
    ，堪認被告之自白與事實相符，應可採信。本案事證明確，
    被告犯行堪以認定，應予依法論科。
二、核被告所為，係犯刑法第201 條第1 項之偽造有價證券罪。
    被告盜用張瑞生、干湳強印章及行使偽造有價證券之行為，
    分別係偽造有價證券之階段行為及低度行為，均不另論罪。
    又行使偽造之有價證券以使人交付財物，本即含有詐欺之性
    質，如果所交付之財物，即係該證券本身之價值，其詐欺取
    財仍屬行使偽造有價證券之行為，而不另論以詐欺罪名，併
    予敘明。其先後3 次偽造有價證券犯行，時間緊接，方法相
    同，所犯復為構成要件相同之罪名，顯係基於概括犯意反覆
    為之，應依連續犯規定論以一罪，並依法加重其刑。查被告
    曾因違反麻醉藥品管理條例案件，經臺灣基隆地方法院以81
    年度訴字第571 號判處有期徒刑5 月確定，於82年3 月5 日
    易科罰金執行完畢，有臺灣高等法院被告全國前案紀錄表附
    卷可按，其受有期徒刑之執行完畢，5 年以內再犯有期徒刑
    以上之罪，為累犯，依法加重其刑。被告有二種以上刑之加
    重事由，應依法遞加重之。又被告因經濟陷入困境，一時失
    慮誤蹈法網，其偽造簽發之支票3 張，面額合計僅47,900元
    ，犯後坦承犯行，深表悔悟，並已與被害人庚○○、甲○○
    、乙○○達成和解及賠償渠等損害，有本院準備程序筆錄及
    審判筆錄附卷可佐（見本院卷第36、49、107 頁），如量處
    法定最低本刑有期徒刑3 年，仍嫌過重，因認情輕法重，堪
    予憫恕，爰依刑法第59條之規定，減輕其刑，並依法先加（
    遞加）而後減之。茲審酌被告除上揭違反麻醉藥品管理條例
    罪外，無其他犯罪前科紀錄，有臺灣高等法院被告全國前案
    紀錄表附卷可按，素行非不良，其偽造簽發之支票3 張，面
    額合計僅47,900元，犯罪所生危害尚屬輕微，犯後坦承犯行
    ，態度良好，且業與被害人庚○○等3 人均已達成和解及賠
    償渠等損害及其犯罪之動機、目的、手段、智識程度、生活
    狀況等一切情狀，量處如主文所示之刑，以資懲戒。又如附
    表所示之偽造支票3 張，其中1 張原本雖未扣案，然無證據
    證明已滅失，均應依刑法第205 條之規定，不問屬於被告與
    否，沒收之。至被告用以偽造如附表所示支票之張瑞生、干
    湳強印章，係屬張瑞生、干湳強所有而前留於被告處，非偽
    造之印章，現更已不存在等情，業據被告於本院審理時供承
    甚詳在卷（見本院卷第108 頁），自不得為沒收之諭知，併
    予敘明。
據上論斷，應依刑事訴訟法第299 條第1 項前段，刑法第56條、
第201 條第1 項、第205 條、第47條、第59條，罰金罰鍰提高標
準條例第1 條前段，判決如主文。
本案經檢察官己○○到庭執行職務。
中　　華　　民　　國　　94　　年　　12　　月　　28　　日
                  鳳山刑事第一庭審判長法  官  陳志銘
                                      法  官  林勇如
                                      法  官  林永村
以上正本證明與原本無異。
如不服本判決，應於收受送達後10日內向本院提出上訴書狀。
中　　華　　民　　國　　94　　年　　12　　月　　28　　日
                                      書記官  李祥銘
附表
┌──┬──────┬─────┬────┬────┬────┬──────┐
│編號│票號        │發票人    │面額（新│發票日（│付款人  │備註        │
│    │            │          │台幣）  │民國）  │        │            │
├──┼──────┼─────┼────┼────┼────┼──────┤
│ 1  │DE0000000   │張瑞生    │貳萬柒仟│87年3 月│臺灣土地│（原本附於本│
│    │            │          │伍佰元  │20日    │銀行鳳北│院卷第55頁）│
│    │            │          │        │        │分行    │            │
├──┼──────┼─────┼────┼────┼────┼──────┤
│ 2  │DE0000000   │同上      │壹萬陸仟│87年2 月│同上    │（原本附於本│
│    │            │          │伍佰元  │20日    │        │院卷第113 頁│
│    │            │          │        │        │        │）          │
├──┼──────┼─────┼────┼────┼────┼──────┤
│ 3  │DE0000000   │干湳強    │仟玖佰│87年2 月│同上    │            │
│    │            │          │元      │30日    │        │            │
└──┴──────┴─────┴────┴────┴────┴──────┘
附錄本判決論罪之法條：
中華民國刑法第201條
意圖供行使之用，而偽造、變造公債票、公司股票或其他有價證
券者，處3 年以上10年以下有期徒刑，得併科3 千元以下罰金。
行使偽造、變造之公債票、公司股票或其他有價證券，或意圖供
行使之用，而收集或交付於人者，處1 年以上7 年以下有期徒刑
，得併科3 千元以下罰金。
